【裁判字號】    92,易,70
【裁判日期】    920417
【裁判案由】    詐欺
【裁判全文】
臺灣新竹地方法院刑事判決                            九十二年度易字第七０號
    公  訴  人  臺灣新竹地方法院檢察署檢察官
    被      告  甲○○
右列被告因詐欺案件，經檢察官聲請簡易判決處刑（九十一年度偵緝字第二０九號）
，本院認應改用通常程序審理，判決如左：
    主  文
甲○○無罪。
    理  由
一、本件聲請簡易判決處刑要旨略以：被告甲○○明知自己並無資力，竟意圖為自己
    不法之所有，於民國九十一年五月十七日下午三時許，在新竹市○○○路十號告
    訴人丙○○住處，佯稱購買告訴人所持有之車號三Ｒ－一四五號計程車（該車係
    第三人乙○○所有），約定價格新臺幣（下同）四萬元、於翌月十七日付清，告
    訴人因此不疑有他，誤信被告有資力負擔車款乃將該計程車交付予被告，詎付款
    期限屆至，仍未見被告付款，告訴人始知受騙。而認被告涉有刑法第三百三十九
    條第一項之詐欺取財罪嫌等語。
二、按犯罪事實應依證據認定之，無證據不得推定其犯罪事實；又不能證明被告犯罪
    者，應諭知無罪之判決，刑事訴訟法第一百五十四條、第三百零一條第一項分別
    定有明文。次按，告訴人之告訴，本以使被告受刑事訴追為目的，故其陳述是否
    與事實相符，自應調查其他證據，以資審認，苟其所為攻擊之詞，尚有瑕疵，則
    在此瑕疵未予究明以前，即不能遽採為斷罪之基礎（最高法院六十九年臺上字第
    一五三一號判決參照）。又認定被告有罪之事實，應憑證據，如未能發現相當之
    證據，或證據不足以證明，自不能以推測或擬制之方法，以為裁判之基礎；且認
    定事實所憑之證據，其為訴訟上之證明，須達於通常一般人均不致有懷疑，而得
    確信其為事實之程度者，始得據為有罪之認定，倘其證明尚未達到此一程度而有
    合理之懷疑存在時，尚難為有罪之認定基礎；另苟積極證據不足以為不利於被告
    事實之認定，即應為有利於被告之認定，更不必有何有利之證據（最高法院三十
    年上字第八一六號、四十年台上字第八六號、七十六年台上字第四九八六號判例
    分別揭有上旨，足資參酌）。再按，刑法第三百三十九條第一項詐欺罪之成立，
    以意圖為自己或第三人不法所有，以詐術使人將本人或第三人之物交付為要件，
    所謂以詐術使人交付，必須被詐欺人因其詐術而陷於錯誤，若其所用方法不能認
    為詐術，亦不致使人陷於錯誤，即不構成該罪，最高法院四十六年台上字第二六
    ○號著有判例足資參循。又按，該條項之詐欺罪，必須行為人自始意圖不法所有
    ，以客觀上足以使人陷於錯誤之手段，欺矇被害人使為財物之交付，始足該當。
三、公訴人認被告涉有前揭詐欺取財罪嫌，無非以被告對於購車後無資力未繳清車款
    等情坦承不諱，核與告告訴人於警詢時指訴情節大致相符，被告詐欺罪嫌洵堪認
    定等為其依據。
四、訊據被告甲○○固不否認有向告訴人丙○○購買車號三Ｒ－一四五號計程車，惟
    堅詞否認有公訴人所指詐欺犯行，辯稱伊未詐騙告訴人，當初與告訴人約定先將
    計程車交予伊去跑車，待賺到錢，一個月後再開始付款，一個月付一萬元，四個
    月後再過戶，伊在七月以後找不到告訴人，所以才把車子留下繼續開，後來車子
    也已經還給車主乙○○等語。經查：告訴人於警詢指稱被告係於九十一年五月十
    七日將車開走，雙方並約定於六月五日支付四萬元車款等語（見九十一年度偵字
    第四九二八號卷第三頁），然被告於偵查中除坦承有於九十一年五月十七日開走
    本件計程車外，否認有告訴人所指雙方係約定於九十一年六月五日支付四萬元款
    項一節，而供稱雙方係約定於六月十七日開始付款，每月支付一萬元，連續支付
    四個月等語（見九十一年度偵緝字第二０九號卷第十三頁），是檢察官認告訴人
    指稱雙方約定於六月十七日付清款項顯與卷證不符，並以此認定被告之供述與告
    訴人指訴情節相符亦嫌遽斷。而告訴人經本院傳喚、拘提均無著，是本件除告訴
    人於警詢之指訴外，並無其他證據足資佐證告訴人所指雙方當初係約定於六月五
    日一次支付車款係屬真實，而被告雖於收受車子後無力繳付車款，然究不能以此
    推斷被告於購車之初即有施用詐術；而不論車款係告訴人所指之六月五日一次付
    清，或被告所稱之六月十七日起分四月支付，告訴人先將車子交付予被告使用後
    再付款為雙方不爭之事實，是告訴人顯然已知被告並無資力同時付款始有先交付
    車子之舉，則告訴人顯無陷於錯誤之可能，此並與被告所稱雙方係約定由被告先
    取得車子跑車賺錢後再付款之情相符，復以本件計程車嗣已交還車主乙○○等情
    ，亦經證人乙○○到庭證述無誤。綜上所述，公訴人所舉證據並不足以認定被告
    於購車之初有施用何詐術之行為，是本件係被告事後未履約所致，僅係單純民事
    債務不履行之問題，與詐欺罪之構成要件有間，自難以該罪相繩。此外，復查無
    其他積極確切之證據足資證明被告有何詐欺之犯行，既不能證明被告犯罪，揆諸
    前揭判例之意旨，自應依法為被告無罪判決之諭知。
五、據上論斷，應依刑事訴訟法第四百五十二條、第三百零一條第一項，判決如主文
    。
本案經檢察官邱朝智到庭執行職務。
中      華      民      國    九十二    年      四      月     十七     日
                              臺灣新竹地方法院刑事第二庭
                                      法    官  黃美盈
如不服本判決，應於送達後十日內向本院提出上訴狀（應附繕本），上訴於臺灣高等
法院。
右正本證明與原本無異。
                                      書 記 官  吳尚文
中      華      民      國    九十二    年      四      月     十八     日


司法院資訊處製作；財團法人民間司法改革基金會備份。
